【裁判字號】    91,上易,779
【裁判日期】    920923
【裁判案由】    給付工程款
【裁判全文】
臺灣高等法院民事判決                            九十一年度上易字第七七九號
    上  訴  人  甲○○
    訴訟代理人  楊志航律師
    複代理人    溫曉君
    被上訴人    黃秋蓉即徐傑企業社
    訴訟代理人  葉徐春
右當事人間給付工程款事件，上訴人對於中華民國九十一年六月二十日臺灣新竹地方
法院九十年度訴字第三七七號第一審判決提起上訴，本院於九十二年九月九日辯論終
結，判決如左：
    主      文
原判決關於駁回上訴人後開第二項之訴部分及該部分假執行之聲請暨命上訴人負擔訴
訟費用之裁判均廢棄。
被上訴人應再給付上訴人新台幣捌萬伍仟肆佰伍拾元及自民國九十年六月十六日起至
清償日止，按年息百分之五計算之利息。
其餘上訴駁回。
第一、二審訴訟費用由被上訴人負擔六分之一，餘由上訴人負擔。
    事      實
甲、上訴人方面：
壹、聲明：
一、原判決關於不利上訴人部分廢棄。
二、右開廢棄部分，被上訴人應再給付上訴人新台幣（下同）五十萬五千七百十八元
    及自民國（下同）九十年六月十六日起至清償日止，按年息百分之五計算之利息
    。
貳、陳述：除與原判決記載相同部分，予以引用外，並補稱略以：
一、被上訴人就上訴人已完成部分之工程款，重複計算在其他工程之內，事實上並未
    完全給付。
二、被上訴人提出之結算表係其自行結算作成，與實情不符，亦與上訴人實際請款金
    額不合。
乙、被上訴人方面：
    被上訴人未於言詞辯論期日到場，惟據其以前到場所為聲明及陳述如下：
壹、聲明：上訴駁回。
貳、陳述：除與原判決記載相同部分，予以引用外，並補稱略以：
    上訴人就被上訴人所提出之工程施作缺失部分，無力改善，違約撤離工地，係由
    被上訴人自行僱工改善，經業主驗收完成。
    理      由
一、本件被上訴人未於言詞辯論期日到場，核無民事訴訟法第三百八十六條所列各款
    之情形，爰依上訴人之聲請，由其一造辯論而為判決。合先敘明。
二、本件上訴人起訴主張：被上訴人向訴外人承攬新竹縣湖口四營區排水溝工程及長
    安裝甲學校花台、講台、中庭花園工程，再將其中部分工程轉包與上訴人施作，
    採實作實算，上訴人已依約施作完成，完成部分之工程款總計一百二十七萬四千
    九百八十元，惟被上訴人僅給付七十三萬四千七百六十四元，尚欠五十四萬零二
    百一十六元未付等情，爰依承攬關係，求為命被上訴人給付五十四萬元及自起訴
    狀繕本送達之翌日起至清償日止，按年息百分之五計算利息之判決（原審判命被
    上訴人應給付三萬四千二百八十二元本息，而駁回上訴人其餘之請求。上訴人就
    其敗訴部分聲明不服；被上訴人就其敗訴部分未聲明不服而已告確定）。
    被上訴人則以：本件承攬工程，上訴人祇完成一半，據被上訴人事後結算上訴人
    完成部分之金額僅為八十五萬四千四百九十六元，惟上訴人已向被上訴人領取一
    百萬四千八百六十四元，故被上訴人並未積欠工程款，況上訴人完成部分之工程
    有瑕疵，如扣除瑕疵部分，其完成之工程數量尚不足八十五萬四千四百九十六元
    等語，資為抗辯。
三、經查上訴人主張伊向被上訴人承攬新竹縣湖口四營區排水溝工程及長安裝甲學校
    花台、講台、中庭花園工程之部分工程之事實，為被上訴人所自認（見原審卷一
    五頁），並有工程契約書可稽（見原審卷二八至三二、五○至五五頁），自堪信
    為真實。
四、按當事人主張有利於己之事實者，就其事實有舉證之責任，民事訴訟法第二百七
    十七條前段定有明文；又當事人主張之事實，經他造於準備書狀內或言詞辯論時
    或在受命法官、受託法官前自認者，無庸舉證，同法第二百七十九條第一項亦定
    有明文。上訴人主張其完成之工程金額為一百二十七萬四千九百八十元，為被上
    訴人所否認，並抗辯上訴人完工之金額僅為八十五萬四千四百九十六元等語，則
    關於超過八十五萬四千四百九十六元之事實，自應由上訴人負舉證責任。而上訴
    人雖有列載其完工之工程數量及金額（見原審卷二三頁及本院卷二五、二六頁）
    ，並提出現場照片及施工圖為證（見原審卷二六、二七頁及本院卷二八至三一頁
    ），惟未經被上訴人在其上簽章確認，尚難據為證明即係完工之數量及金額，上
    訴人復自認已別無其他證據可資證明（見本院卷六九頁）。至完工之金額為八十
    五萬四千四百九十六元部分，既據被上訴人自認，自屬有據。另被上訴人抗辯上
    訴人已向伊領取工程款一百萬四千八百六十四元云云，雖據其提出結算表及估驗
    計價單為憑（見原審卷二○、二三至二五頁），惟上訴人自認僅領取七十三萬四
    千七百六十四元，則被上訴人就超過七十三萬四千七百六十四元之事實應負舉證
    責任。而被上訴人就其所提出之結算表上「請款金額」欄編號第五號至第十一號
    之預支款部分（見原審卷二三頁），既已自認並未經上訴人在其上簽收，且復不
    能舉證證明上訴人確有領取該部分款項，自應認上訴人已領取之工程款僅有七十
    三萬四千七百六十四元。雖被上訴人抗辯上訴人完成之工程品質有瑕疵云云，並
    提出現場照片為證（見原審卷證物袋及本院卷四四頁證物袋），惟經核該現場照
    片所示之工程無法證明確為上訴人所施作部分，再經參酌被上訴人始終並未舉證
    證明其有通知上訴人修補瑕疵之事實，是其抗辯，殊不足取。
五、依上所述，上訴人所完成之工程款金額為八十五萬四千四百九十六元，而被上訴
    人僅給付七十三萬四千七百六十四元，尚欠十一萬九千七百三十二元未付。又系
    爭全部工程業經業主驗收，為被上訴人所自認（見本院卷六二頁）；而系爭工程
    又係採實作實算，有工程契約（見原審卷二八、五一頁）及被上訴人所提出之結
    算表（見原審卷三三頁）可憑，並已於上開工程契約第二十六條第三款約定：「
    保留款各期數量10％，待完工驗收完成，當期發還」（見原審卷二九頁背面、五
    一頁背面），則被上訴人自應將上訴人所實作之工程金額全數給付上訴人，不得
    扣留保留款，從而被上訴人尚應給付上訴人工程款十一萬九千七百三十二元。
六、綜上所述，上訴人依據承攬關係，請求被上訴人給付工程款十一萬九千七百三十
    二元及自起訴狀繕本送達之翌日即九十年六月十六日起至清償日止，按年息百分
    之五計算之利息部分，自應予准許；至超過上開部分之請求，即屬不應准許。原
    審就上開應予准許部分（除確定部分外），所為上訴人敗訴之判決，自有未合，
    上訴論旨指摘原判決此部分不當，求予廢棄改判，為有理由，爰命被上訴人應再
    給付上訴人八萬五千四百五十元及自九十年六月十六日起至清償日止，按年息百
    分之五計算之利息；就上開不應准許部分，所為上訴人敗訴之判決，並無不合，
    上訴論旨指摘原判決此部分不當，求予廢棄改判，為無理由。
七、至兩造其餘之攻擊或防禦方法，及未經援用之證據，經本院斟酌後，認為均不足
    以影響本判決之結果，自無逐一詳予論駁之必要，併此敘明。
八、據上論結，本件上訴為一部有理由，一部無理由，依民事訴訟法第四百六十三條
    、第三百八十五條第一項前段、第四百五十條、第四百四十九條第一項、第七十
    九條但書，判決如主文。
中      華      民      國    九十二    年      九      月    二十三    日
                              民事第十三庭
                                  審判長法  官  林  鄉  誠
                                        法  官  劉  清  景
                                        法  官  鄭  威  莉
正本係照原本作成。
不得上訴。
中      華      民      國    九十二    年      九      月    二十九    日
                                        書記官  吳  瑞  英


司法院資訊處製作；財團法人民間司法改革基金會備份。
